【裁判字號】    97,訴,1718
【裁判日期】    971230
【裁判案由】    毒品危害防制條例
【裁判全文】
臺灣基隆地方法院刑事判決              97年度訴字第1718號
                                      97年度訴字第1820號
公  訴  人  臺灣基隆地方法院檢察署檢察官
被      告  甲○○
                    （現另案於臺灣基隆監獄執行中）
上列被告因違反毒品危害防制條例案件，經檢察官提起公訴（97
年度毒偵字第2606號、97年度毒偵字第2809號），本院判決如下
：
    主  文
甲○○施用第一級毒品，累犯，處有期徒刑柒月；又施用第二級
毒品，累犯，處有期徒刑月；又施用第一級毒品，累犯，處有
期徒刑柒月，扣案之第一級毒品海洛因（驗餘淨重零點壹零柒伍
公克）併同難以析離之包裝袋壹只，均沒收銷燬之；又施用第二
級毒品，累犯，處有期徒刑月。應執行有期徒刑壹年，扣案之
第一級毒品海洛因（驗餘淨重零點壹零柒伍公克）併同難以析離
之包裝袋壹只，均沒收銷燬之。
    事  實
一、甲○○（原名陳俊鵬，於民國91年2 月27日更名）前因施用
    毒品案件，經觀察、勒戒後，認有繼續施用毒品之傾向，經
    本院以87年度毒聲字第506 號裁定令入戒治處所施以強制戒
    治，於88年10月22日執行完畢，並由臺灣基隆地方法院檢察
    署檢察官以88年度戒毒偵字第13號不起訴處分確定。又於前
    揭強制戒治執行完畢5 年內之92年1 月至3 月間日因施用毒
    品案件，經本院以93年度訴緝字第13號判決判處應執行有期
    徒刑1 年確定；又於93年5 月至10月間因施用毒品案件，經
    本院以93年度訴字第801 號判決判處有期徒刑10月確定；另
    因傷害案件，經本院以93年度基簡字第401 號判決判處有期
    徒刑4 月確定。前揭93年度訴緝字第13號及93年度基簡字第
    401 號判決二案，經本院以94年度聲字第694 號裁定應執行
    有期徒刑1 年2 月。再因偽造文書案件，經本院以93年度基
    簡字第914 號判決判處有期徒刑3 月確定，經本院以94年度
    年度聲字第210 號裁定更定其刑為有期徒刑4 月確定。前揭
    93年度訴字第801 號、及94年度聲字第210 號更定其刑之二
    案，經本院以94年度聲字第860 號裁定應執行有期徒刑1 年
    1 月，與上開94年度聲字第694 號裁定所定之執行刑（1 年
    2 月）接續執行，於95年11月30日執行完畢。
二、詎甲○○猶未戒斷毒癮，復分別基於施用第一級毒品海洛因
    、第二級毒品安非他命之犯意，先後於下列時、地，各別施
    用第一級毒品海洛因、第二級毒品安非他命：
  (一)97年9 月26日中午12時許，在基隆市○○街322 號13樓住處
    ，以將第一級毒品海洛因摻水注入注射針筒，再施打入身體
    之方式，施用第一級毒品海洛因1 次；之後約30分鐘，同在
    上址住處，另以將第二級毒品安非他命置於玻璃球內燒烤，
    再吸食所產生煙霧方式，施用第二級毒品安非他命1 次。嗣
    於97年9 月26日下午5 時許，因警在基隆市○○區○○街71
    之5 號執行搜索時，其適在場，經警徵得其同意採尿送驗，
    結果呈嗎啡、可待因、安非他命及甲基安非他命之陽性反應
    ，而悉上情。
  (二)97年10月3 日下午5 時許，同在上址住處，以同前施用第一
    級毒品海洛因方式，再次施用第一級毒品海洛因1 次；之後
    約30分鐘，又在上址住處，以同前施用第二級毒品安非他命
    方式，再次施用第二級毒品安非他命1 次。嗣其於97年10月
    3 日晚間7 時45分許，在基隆市○○區○○街113 巷5 號前
    ，因形跡可疑，為警盤查時查獲，並扣得第一級毒品海洛因
    1 包（驗餘淨重0.1075公克），且經徵得其同意採尿送驗後
    ，結果呈嗎啡、可待因、安非他命及甲基安非他命之陽性反
    應，始悉上情。
三、案經基隆市警察局、基隆市警察局第二分局報告臺灣基隆地
    方法院檢察署檢察官偵查後起訴。
    理  由
壹、程序事項：
    本件被告甲○○所犯者非為死刑、無期徒刑、最輕本刑為3
    年以上有期徒刑之罪或高等法院管轄第一審案件，其於準備
    程序進行中，先就被訴事實為有罪之陳述，經告知其簡式審
    判程序之旨，並聽取公訴人、被告之意見後，本院業已依刑
    事訴訟法第273 條之1 第1 項之規定，裁定由受命法官獨任
    以簡式審判程序進行本案之審理。
貳、實體事項：
一、上開事實，業據被告於本院審理時坦承在卷，且其為警查獲
    時所採集之尿液送驗結果，呈安非他命、甲基安非他命、嗎
    啡及可待因之陽性反應，有台灣尖端先進生技醫藥股份有限
    公司濫用藥物檢驗報告2 紙附卷可稽，且扣案之白色粉末1
    包（驗餘淨重0.1075公克），內含有第一級毒品海洛因成分
    ，有交通部民用航空局醫務中心航藥鑑字第0975362 號毒品
    鑑定書1 紙附卷可憑，足徵被告之自白與事實相符，可以採
    信。本案事證明確，被告施用第一級、第二級毒品之犯行洵
    堪認定，應依法論科。
二、論罪科刑：
  (一)按毒品危害防制條例係於92年7 月9 日修正公布，自93年1
    月9 日起施行，其中第20條、第23條將施用毒品之刑事處遇
    程序，區分為「初犯」、「五年內再犯」、「五年後再犯」
    。依其立法理由之說明：「初犯」，經觀察、勒戒或強制戒
    治後，應為不起訴處分或不付審理之裁定；經觀察、勒戒或
    強制戒治執行完畢釋放後，「五年內再犯者」，因其再犯率
    甚高，原實施之觀察、勒戒及強制戒治既已無法收其實效，
    爰依法追訴或裁定交付審理。至於經觀察、勒戒或強制戒治
    執行完畢釋放後，「五年後再犯者」，前所實施之觀察、勒
    戒或強制戒治已足以遮斷其施用毒品之毒癮，為其自新及協
    助其斷除毒癮，仍適用「初犯」規定，先經觀察、勒戒或強
    制戒治之程序。從而依修正後之規定，僅限於「初犯」及「
    五年後再犯」二種情形，始應先經觀察、勒戒或強制戒治程
    序。倘被告於5 年內已再犯，經依法追訴處罰，縱其第三次
    （或第三次以上）再度施用毒品之時間，在初犯經觀察、勒
    戒或強制戒治執行完畢釋放五年以後，已不合於「五年後再
    犯」之規定，且因已於「五年內再犯」，顯見其再犯率甚高
    ，原實施觀察、勒戒或強制戒治，已無法收其實效，即應依
    該條例第10條處罰（最高法院95年度台非字第59號、第65號
    判決意旨及最高法院95年第7 次刑事庭會議決議意旨參照）
    。被告有如事實欄所載，於88年10月22日強制戒治執行期滿
    後之5 年內，復因施用第一級、第二級毒品案件，經法院判
    決徒刑確定等情，有臺灣高等法院被告前案紀錄表在卷可稽
    。被告既曾於「五年內再犯」，且經法院判處罪刑確定，竟
    又於事實欄所示之時間，先後施用第一級毒品海洛因、第二
    級毒品安非他命，揆諸前揭說明，即非屬毒品危害防制條例
    第20條第3 項所定「五年後再犯」之情形，故檢察官依法逕
    行起訴本案，於法要無不合，合先敘明。
  (二)查海洛因、安非他命分係毒品危害防制條例第2 條第2 項第
    1 款、第2 款所定之第一級、第二級毒品，被告施用第一級
    毒品海洛因、第二級毒品安非他命之行為，核係犯毒品危害
    防制條例第10條第1 項、第2 項之施用第一級、第二級毒品
    罪。被告因施用而持有第一級毒品海洛因及第二級毒品安非
    他命之低度行為，應為施用第一級、第二級毒品之高度行為
    所吸收，不另論罪。
  (三)又被告前曾受如事實欄所示之有期徒刑執行完畢，有臺灣高
    等法院被告前案紀錄表在卷可按，其於有期徒刑執行完畢後
    之5 年內，故意再犯本件有期徒刑以上之罪，為累犯，其所
    犯上開4 罪（2 次施用第一級毒品罪、2 次施用第二級毒品
    罪），均應依法加重其刑。
  (四)被告所犯上開4 罪，犯意各別，行為不同，應予分論併罰。
  (五)爰審酌被告犯罪之動機、曾有施用毒品之前科仍不知戒除，
    惟犯罪後坦承犯行，且所犯之施用毒品犯行乃戕害自己身心
    健康，並未危及他人等一切情狀，分別量處如主文所示之刑
    ，併定其應執行之刑。
  (六)扣案之白色粉末1 包，內含有第一級毒品海洛因成分，業如
    前認定，爰併同難以析離之包裝袋1 只，均依毒品危害防制
    條例第18條第1 項前段規定，在被告所犯施用第一級毒品罪
    項下宣告沒收銷燬之。
據上論斷，應依刑事訴訟法第273條之1第1項、第299條第1 項前
段，毒品危害防制條例第10條第1 項、第2 項、第18條第1 項前
段、第23條第2 項，刑法第11條、第47條第1 項、第51條第5 款
，判決如主文。
本案經檢察官乙○○到庭執行職務。
中    華    民    國    97    年    12    月    30    日
                  刑事第一庭法  官    劉桂金
以上正本證明與原本無異。
如不服本判決應於收受送達後10日內向本院提出上訴書狀，並應
敘述具體理由；其未敘述上訴理由者，應於上訴期間屆滿後20日
內向本院補提理由書 (均須按他造當事人之人數附繕本)「切勿
逕送上級法院」。
中    華    民    國    97    年    12    月    30    日
                           書記官     鄧順生
附錄論罪法條：
毒品危害防制條例第10條
施用第一級毒品者，處 6 月以上 5 年以下有期徒刑。
施用第二級毒品者，處 3 年以下有期徒刑。


司法院資訊處製作；財團法人民間司法改革基金會備份。
